臺灣花蓮地方法院交通事件裁定　　　　 99年度交聲字第539號
原處分機關　交通部公路總局臺北區監理所
異　議　人
即受處分人　曾國芳
上列異議人即受處分人因違反道路交通管理處罰條例案件，對交
通部公路總局臺北區監理所中華民國 99年8月31日之處分（花監
違字第裁44-P00000000號裁決），聲明異議，本院裁定如下：
    主  文
異議駁回。
    理  由
一、原處分意旨略以：受異議人即受處分人曾國芳於民國 99年5
    月20日凌晨零時35分許，因酒後騎車牌號碼 HBH-403號普通
    重型機車（下稱系爭機車），行經花蓮縣花蓮市○○街與林
    森路 243號巷口前，為花蓮縣警察局花蓮分局員警當場攔停
    檢測，測得其呼氣酒精濃度值為每公升0.34毫克，已超過規
    定每公升0.25毫克之標準值，而當場製單舉發。嗣經原處分
    機關依道路交通管理處罰條例第35條第1項第1款之規定，裁
    處異議人罰鍰新臺幣（下同）22,500元，吊扣駕駛執照12個
    月，並依同條例第24條之規定施以道路交通安全講習。
二、聲明異議意旨以：異議人並未於裁決書所載之時間騎系爭機
    車外出，舉發違規道路交通管理事件通知單上之簽名並非伊
    簽的，且員警代為保管之系爭機車並非伊所有之機車，該機
    車的型式與牌照登記書記載之車型不符，伊所有之機車已經
    賣給資源回收場，本件違規案件應係他人冒用伊之身分所為
    。為此，提出本件聲明異議，請求撤銷原處分等語。
三、按汽車駕駛人飲用酒類或其他類似物後其吐氣所含酒精濃度
    超過每公升0.25毫克或血液中酒精濃度超過百分之0.05以上
    者，不得駕車；汽車駕駛人，駕駛汽車經測試檢定酒精濃度
    超過規定標準者，處新臺幣（下同）15,000元以上60,000元
    以下罰鍰，並當場移置保管該汽車及吊扣其駕駛執照一年；
    汽車駕駛人有第35條第 1項規定之情形者，應接受道路交通
    安全講習，道路交通安全規則第114條第2款、道路交通管理
    處罰條例第35條第1項第1款及同條例第24條第1項第2款分別
    定有明文。又道路交通管理處罰條例所稱之汽車，依該條例
    第3條第8款規定，包括機器腳踏車在內。
四、經查：
（一）本件異議人於 99年5月20日凌晨零時35分許，因酒後騎系
      爭機車行經花蓮縣花蓮市○○街與林森路 243號巷口前為
      警攔檢，並測得其呼氣所含酒精濃度高達每公升0.34毫克
      ，經員警以花警交字第 P00000000號舉發違反道路交通管
      理事件通知單舉發，當場交付異議人簽收並代扣保管系爭
      機車等情，業據證人即舉發之警員戴國恩、陳瑞欽、王博
      逸於本院調查時到庭結證明確，並有上開舉發違反道路交
      通管理事件通知單、酒測單、花蓮縣警察局99年11月23日
      花市警交字第0990032842號函各 1紙附卷可稽，堪信屬實
      。
（二）異議人雖以前揭情詞置辯，然本件舉發違反道路交通管理
      事件通知單及酒測單上之簽名，與卷附聲明異議狀及本院
      調查筆錄上「曾國芳」簽名之筆跡，其運筆、勾取、轉折
      及書寫之慣性等處，有極大不同，固無法從字體之外觀上
      判斷該舉發違反道路交通管理事件通知單、酒測單上之「
      曾國芳」三字為異議人之親筆簽名，然簽名極易模仿或造
      假，自難以舉發違反道路交通管理事件通知單、酒測單上
      之「曾國芳」與異議人之簽名不符，即認當時酒後騎車之
      違規人並非異議人，而據證人戴國恩於本院調查時證稱：
      「（為何你確認沒有誤認當時那個人就是在場的異議人？
      ）因為我用警用電腦查詢身分證號，電腦的影像是彩色的
      ，很清楚，那個照片上的人就是在場的異議人」等語（見
      本院卷第 23頁)，復有證人戴國恩提出之花蓮縣警察局花
      蓮分局中山派出所 M-Police使用查詢紀錄1紙（見本院卷
      第78頁）附卷可稽，確可證明證人戴國恩於 99年5月20日
      零時37分許將異議人攔停後，以異議人之身分證統一編號
      輸入警用資訊電腦查詢，結果電腦顯示之照片與異議人相
      貌相符而予以舉發。且證人陳瑞欽於本院調查時證述：「
      （是否確認當時酒駕之人確實是在場的異議人？）我確認
      ，且當時那麼近，又直接用相片查證」等語（見本院卷第
      25頁），亦與證人王博逸於本院調查時證述：「（你看在
      場異議人的身材與當時看到的異議人的身材有無一樣？）
      我沒有印象。帶回派出所沒多久，我們就出去了，但當時
      在派出所裡面對照電腦查詢資料是吻合的」等語（見院卷
      第27頁）相符。再者，本院當庭勘驗證人戴國恩當時使用
      之警用資訊電腦顯示以異議人身分證統一編號查詢結果之
      照片，該電腦顯示之彩色照片與被告之容貌相符，且與異
      議人持有國民身分證上之照片一樣（見本院卷第54頁），
      上情並為異議人所不否認，可見一般人均可很明確辨識照
      上之人即為異議人，並無誤判之可能，足證當時酒後駕車
      之違規人確為異議人本人，異議人之上揭辯解不足採信。
（三）又系爭機車自 75年6月25日辦理車輛過戶異動登記迄今，
      登記之地址為「花蓮市綜合市場 9號」，迄未辦理變更，
      亦未辦理報廢，有原處分機關100年2月16日北監一字第10
      00001594號函附卷可證，可見系爭機車之車主仍登記為異
      議人，若異議人已將系爭機車賣給資源回收商，自應向監
      理機關辦理報廢手續，何以迄未辦理報廢，且未能提出變
      賣之相關資料資為佐證，是其辯稱並未使用系爭機車云云
      ，已難憑採。至於系爭機車之車型雖與新領牌照登記書上
      記載之車型不同，然亦不排除異議人將他人報廢之機車懸
      掛該機車車牌使用之可能，況其酒後駕車之違規行為與其
      所騎機車之車型是否與牌照登記書之記載相符無關，附此
      敘明。
（四）再按，交通警察掣單舉發違反道路交通管理處罰條例所列
      之違規事實，本質上為行政處分，係公務員基於職務上之
      權力，依法就特定之具體事件所為之具公法上效果之單方
      面行政行為，基於公務員為公法上行為具有公信力之原則
      ，該行政行為當可被推定為真正，其據以依法處分之事實
      認定亦為正確無誤，若謂公務員一切行政行為均需預留證
      據以證其實，則國家行政勢必窒礙難行，據此，刑事訴訟
      法就犯罪證據有關之規定中與屬行政秩序罰之交通違規裁
      罰本質不合之部分，自不在準用之列。經查，證人戴國恩
      、陳瑞欽、王博逸於依法執行勤務時，偶然發現本件違規
      事實，親眼目睹異議人酒後駕車之行為，並就其親眼見聞
      於受有具結程序及偽證罪擔保之情形下於法院到庭為證述
      ，而所為之前開證詞，對於其如何發現異議人酒後騎機車
      及要求配合酒測接受稽查之過程等情，均於本院調查時證
      述明確，雖本件舉發時間為夜間，然衡以一般執勤員警之
      專業訓練而言，對於該等職務上事項之觀察程度自較一般
      人更為專注，應無誤判之可能，且衡諸一般常情，亦不可
      能同時有 3位員警甘冒偽證罪責，只為故意陷害異議人有
      交通違規行為之情，故除非有充份之事證足認該等執行公
      權力之公務員認知之事實有誤或有違法失職之情事，否則
      本院認為應以值勤員警所認知之事實為可信，而採為判斷
      之依據。
（五）綜上所述，異議人確有酒後騎機車經測試檢定，結果吐氣
      所含酒精濃度為每公升0.34毫克，超過規定標準每公升0.
      25毫克之違規事實，原處分機關以異議人違規事證明確，
      依道路交通管理處罰條例第35條第1項第1款之規定裁處罰
      鍰22,500元、吊扣駕駛執照12個月，並依同條例第24條規
      定施以道路交通安全講習之處分於法並無不合，異議人執
      前詞聲明異議，為無理由，應予駁回。
據上論斷，應依道路交通事件處理辦法第18條，裁定如主文。
中    華    民    國   100    年    3     月    9     日
                  交通法庭      法  官  許乃文
上列正本證明與原本無異。
如對本裁定不服，應於送達後5日內，向本院提出抗告狀（應抄
附繕本）。
中    華    民    國   100    年    3     月    10    日
                                書記官